【裁判字號】    95,台上,468
【裁判日期】    950316
【裁判案由】    減少價金
【裁判全文】
最高法院民事判決              九十五年度台上字第四六八號
    上  訴  人  甲○○
                乙○○
    共      同
    訴訟代理人  吳志勇律師
    上  訴  人  成德建設股份有限公司
    法定代理人  丙○○
    訴訟代理人  林雯澤律師
上列當事人間請求減少價金事件，兩造對於中華民國九十二年十
一月四日臺灣高等法院第二審判決（九十二年度上字第三一九號
），各自提起上訴，本院判決如下：
    主  文
原判決廢棄，發回台灣高等法院。
    理  由
原審就甲○○、乙○○之請求，其中新台幣（下同）九十六萬七
千四百二十二元、九十三萬四千七百十九元及其遲延利息部分，
維持第一審所為命成德建設股份有限公司（下稱成德公司）給付
之判決，駁回成德公司該部分之上訴；而就其中五萬九千二百八
十五元、六萬四千八百三十六元及其遲延利息部分，廢棄第一審
所為甲○○、乙○○敗訴之判決，改判命成德公司再為如數給付
，駁回甲○○、乙○○其餘部分之上訴，無非以：甲○○、乙○
○主張伊等於民國八十八年六月十二日與成德公司分別訂定預售
屋買賣契約，約定甲○○購買成德公司興建座落於台北市○○段
○○段三一二、三一三、三一四等地號之土地上，「國賓SMART
」大樓編號Ａ４棟一樓房屋乙戶，房屋面積為十五點四四坪；乙
○○購買同一大樓編號Ａ５棟一樓房屋乙戶，房屋面積為十五點
零四坪，土地應有部分均為萬分之二十七，總價均為新台幣（下
同）九百二十七萬元（土地價款：六百零二萬五千五百元、房屋
價款：三百二十四萬四千五百元〔含營業稅〕），業已交屋之事
實，業據提出房地預定買賣契約書、附件（九）房屋平面圖、建
物所有權狀等為證，且為成德公司所不爭執，堪信為真實。而本
件係預售屋之買賣，兩造訂約時系爭建物尚未開工，並無竣工圖
及使用執照，兩造間自應以系爭買賣契約之約定為依據，不應受
嗣後存在之竣工圖及使用執照影響，依兩造所定契約第二條約定
房屋面積包括專有部分：主建物面積分別約計十二點零四坪、十
二點零一坪，附屬建物面積約計零坪。附屬建物含陽台、雨遮等
項目，本戶主建物及所含附屬建物之實際項目詳如附件九之房屋
平面圖，而平面圖上房屋部分，均由成德公司用螢光筆加以標示
，未包含騎樓在內。再參照「台北市騎樓使用要點」第二點所規
範之騎樓定義：「本要點所稱騎樓，係指經指定在道路兩旁留設
，自道路境界線至建築物地面層外牆面之法定空地（間）。及第
四點前段所規範之騎樓用途：「騎樓以供行人通行為主，不得設
置任何障礙物或為商業活動」以觀，足認「騎樓」本非房屋之一
部分，僅是在辦理主建物所有權登記時，得將之列入建物登記面
積內，且騎樓亦僅得作為供通行使用之用途，則本件兩造系爭買
賣契約書所約定之房屋主建物面積十二點零四坪、十二點零一坪
，應僅專指以螢光筆特別標示之房屋內部面積範圍而言，並不包
含騎樓在內。至於交屋時甲○○、乙○○曾為找補，其找補之對
象係就甲○○、乙○○溢領之共同部分面積，並非針對主建物之
面積為找補。成德公司就土地部分並未短少給付，然其交付與甲
○○、乙○○之房屋地面層之面積分別為二十七點二零平方公尺
、二十七點四八平方公尺，騎樓分別為十二點六零平方公尺、十
二點二二平方公尺（即分別為三點八一坪、三點七坪），合計分
別約十二點零三九五坪、十二點零零九坪，與系爭契約書約定主
建物面積十二點零四坪、十二點零一坪，誤差在百分之一內，可
見騎樓即為短少給付房屋坪數部分，成德公司此部分不完全給付
既不可歸責於甲○○、乙○○，成德公司自應就甲○○、乙○○
因此所受之損害，負損害賠償責任。查上開二棟房屋價款均為三
百二十四萬四千五百元，以房屋坪數十二點零四坪及十二點零一
坪計算，成德公司應賠償甲○○、乙○○分別為一百零二萬六千
七百零七元、九十九萬九千五百五十五元，則甲○○、乙○○依
據民法第二百二十七條第一項、第二百二十六條規定，請求成德
公司分別如數賠償上開金額及遲延利息，即應准許；逾此部分之
請求，為無理由，應予駁回等詞，為其判斷之基礎。
惟查依據兩造所定契約書第二條約定，甲○○、乙○○所購買之
房屋面積係包含專有部分十二點零四坪、十二點零一坪及共用部
分三點四坪、三點三九坪，而原審既一方面認定甲○○、乙○○
所受之損害為成德公司短少給付房屋面積之價金，則每坪房屋之
價格似應以房屋總價除以房屋專有部分面積與共用部分面積之和
所得之數額為準，始與契約約定之旨較為相符，乃原審竟以房屋
總價除以專有部分面積所得之數額為房屋每坪之單價，已有未當
。矧依兩造契約第四條約定：第二條約定之房屋買賣面積，……
減少部分如超過百分之一以上時，應就減少超過百分之一部分找
補之；……找補價應按房地總價（不含車位價款）依約定房屋面
積計算之單價，於交屋同時一次無息結清之。則關於甲○○、乙
○○就減少之房屋面積所受之損害究應以上開房屋總價除以房屋
面積，抑應以房地總價除以房屋面積，為每坪找補價之計算基準
，亦待釐清。次查系爭契約第四條既約定房屋面積減少如超過百
分之一以上時，應就減少超過百分之一部分找補之，亦即減少在
百分之一以內者，不必找補，原審竟命成德公司就減少面積之全
部予以找補，亦屬可議。兩造上訴論旨，各自指摘不利於己部分
之原判決不當，求予廢棄，均非無理由。
據上論結，本件兩造上訴均有理由。依民事訴訟法第四百七十七
條第一項、第四百七十八條第二項，判決如主文。
中    華    民    國  九十五  年    三    月   十六   日
                      最高法院民事第六庭
                          審判長法官  許  朝  雄
                                法官  謝  正  勝
                                法官  鄭  玉  山
                                法官  吳  麗  女
                                法官  袁  靜  文
      本件正本證明與原本無異
                                      書  記  官
中    華    民    國  九十五  年    三    月  二十九  日
                                                      Ｑ


司法院資訊處製作；財團法人民間司法改革基金會備份。
